【裁判字號】    99,台抗,690
【裁判日期】    990826
【裁判案由】    常業詐欺聲請再審
【裁判全文】
最高法院刑事裁定              九十九年度台抗字第六九０號
抗  告  人  甲○○
上列抗告人因常業詐欺案件，不服台灣高等法院高雄分院中華民
國九十九年七月九日駁回聲請再審之裁定（九十九年度聲再字第
八七號），提起抗告，本院裁定如下：
    主  文
抗告駁回。
    理  由
按有罪之判決確定後，因發見確實之新證據，足認受有罪判決之
人應受無罪、免訴、免刑或輕於原判決所認罪名之判決者，固得
依刑事訴訟法第四百二十條第一項第六款規定，為受判決人之利
益聲請再審。惟所稱「發見確實之新證據」，係指該項證據於事
實審法院判決前已經存在，為法院及當事人所不知、不及調查斟
酌，而於判決後始行發見，且就證據本身，從形式上觀察，顯然
可認為足以動搖原確定之判決，而為受判決人有利之判決者而言
。倘受判決人因對其有利之主張為原審所不採，事後提出證明，
試圖證實在原審前有利之主張為真實，據以聲請再審者，該項證
據既非裁判後所發現，即難憑以為聲請再審之事由。本件抗告人
甲○○經原審法院九十八年度醫上訴字第一一號確定判決認定：
抗告人明知其自行以大豆、玉米粉、益生菌、酵素調配所製成之
膠囊屬食品，不具任何醫藥療效，竟意圖為自己不法之所有，先
於民國九十一年間自稱許博士，並佯稱該膠囊可治療癌症、愛滋
病等重症，使林麗莊信以為真而陸續向抗告人購買該膠囊共約新
台幣（下同）一百三十萬元；抗告人繼與林柏泓、許碩麟、陳文
聖、孫鈺翔（均經判處罪刑確定）共同設立寶生生化科技有限公
司（下稱寶生公司，由林柏泓任總裁，實際負責公司業務）銷售
該膠囊，並陸續招攬鍾清洪、王啟中、蘇宏羱（原名蘇國豐）、
陳合豐（以上四人均經判處罪刑確定）、蔡逢吉（另由檢察官偵
辦）、巫政昇（未經起訴）等人，共同牟取暴利維生，由抗告人
以每公斤約一千五百粒膠囊三千元至一萬五千元不等之價格售予
寶生公司，並負責培訓寶生公司員工說明該膠囊之用途療效及推
廣銷路，彼等以此方式共同於九十三年四月至九十四年十月間，
對原判決附表一所列各被害人佯稱可治療疾病，致使誤信而以每
瓶一百五十粒膠囊五千至一萬元不等價格購買之等情，因予論處
共同常業詐欺罪刑，並經本院九十九年度台上字第三四八四號判
決從程序上駁回其上訴在案。抗告人以發見確實之新證據，依刑
事訴訟法第四百二十條第一項第六款向原審聲請再審意旨以：(一)
抗告人僅向林麗莊說明該膠囊有維持血液弱鹼性、抗炎、增加免
疫等效果，並未提及治療癌症等重症療效，有當時在場之林建雄
九十九年六月二十四日所具證明書為證；(二)林麗莊向抗告人購買
該膠囊之金額為八十萬元，並非一百三十萬元，又因拖欠多時，
經抗告人多次催討，始於九十二年十一月以周桂蘭名義匯款四十
三萬元至抗告人之妻王秀霞之玉山銀行帳戶，有該銀行交易明細
表可憑；(三)抗告人培訓寶生公司員工時，並未說明該膠囊具有醫
藥療效，係林柏泓對外宣稱該膠囊有醫治癌症等重症療效，亦有
林柏泓向經銷商公開說明該膠囊療效之光碟及九十三年三月十四
日譯文可稽等語。惟查：(一)抗告人於該案審理時即以其並未宣稱
該膠囊具醫藥療效，無詐欺犯行等語為辯，業經原確定判決認無
可採，詳加指駁在案。抗告人提出林建雄事後所具證明書，試圖
證實其在原審所辯之詞為真，據以聲請再審，揆諸首揭說明，非
屬「發見確實之新證據」。(二)抗告人於該案審理時，業已坦承售
予林麗莊該膠囊共約一百三十萬元，並經林麗莊證實，有原確定
判決可稽。抗告人提出於事實審法院判決前即已存在之林麗莊部
分匯款資料，再事爭執林麗莊購買該膠囊之總金額為八十萬元，
顯不足為有利抗告人之事實認定。(三)依原確定判決所認定之事實
，抗告人係於培訓寶生公司員工時說明該膠囊之用途療效；是其
所提於事實審法院判決前即已存在之林柏泓對外向經銷商公開說
明該膠囊療效之光碟及譯文，亦不足據以推翻原確定判決此部分
事實認定，殊非確實新證據之屬。原裁定因予駁回抗告人再審之
聲請，經核於法並無不合。抗告意旨仍執抗告人向原審聲請再審
之事由，指摘原裁定不當，其抗告為無理由，應予駁回。
據上論結，應依刑事訴訟法第四百十二條，裁定如主文。
中    華    民    國  九十九  年    八    月  二十六  日
                      最高法院刑事第十庭
                          審判長法官  花  滿  堂
                                法官  黃  正  興
                                法官  陳  東  誥
                                法官  林  錦  芳
                                法官  洪  昌  宏
本件正本證明與原本無異
                                      書  記  官
中    華    民    國  九十九  年    八    月   三十   日
                                                      Ｅ

司法院資訊處製作；財團法人民間司法改革基金會備份。
